【裁判字號】    94,簡,683
【裁判日期】    950227
【裁判案由】    地價稅
【裁判全文】
臺北高等行政法院判決
                                     94年度簡字第00683號
原      告  甲○○
訴訟代理人  丙○○
被      告  桃園縣政府稅捐稽徵處
代  表  人  乙○○處長）住同.
訴訟代理人  張佩玲
上列當事人間因地價稅事件，原告不服桃園縣政府中華民國94年
6月7日府法訴字第0940084448號訴願決定，提起行政訴訟。本院
判決如下：
    主  文
原告之訴駁回。
訴訟費用由原告負擔。
    事  實
一、事實概要：
    原告所有坐落於桃園縣龍潭鄉○○段871、874地號等2筆土
    地，宗地面積分別為218.78平方公尺，及182.44平方公尺，
    因其公共設施完峻面積已由原106.46平方公尺，及55.38 平
    方公尺，均變更為全部面積完竣，被告機關遂依土地稅法第
    14條及稅捐稽徵法第21條規定，核定補徵其民國（下同）88
    年至92年地價稅分別為新臺幣（下同）13,045元，12,730
    元，12,415元，12,415元及12,415元。原告不服，提起復查
    ，未獲變更，提起訴願遭決定駁回，遂提起本件行政訴訟。
二、兩造聲明：
    (一)原告聲明求為判決：1.訴願決定及原處分均撤銷。
                        2.訴訟費用由被告負擔。
    (二)被告聲明求為判決：1.駁回原告之訴。
                        2.訴訟費用由原告負擔。
三、兩造之爭點：被告以系爭土地已變更為全部面積公共設施完
    竣，遂依土地稅法第14條及稅捐稽徵法第21條規定，核定補
    徵其88年至92年地價稅分別為13,045元，12,730 元，12,41
    5元，12,415元及12,415元，是否適法？
    (一)原告主張之理由：
      1.原告不服補徵87年至91年地價稅及92年地價稅之訴願案
       （龍潭鄉○○段871、874及904等地號之地價稅），桃園
       縣政府93年9月7日府法訴字第09302288 56號訴願決定書
       已依法決定主文：「原處分撤銷，由原處分機關另為適
       法之處分」在案，詎被告核課本件地價稅款不減反增（
       被告於原告表示不服之範圍內，另為更不利益之處分）
       。被告作為明顯違反行政救濟精神與立法旨意及訴願法
       第81條「於訴願人表示不服之範圍內，不得為更不利益
       之變更或處分」規定。
      2.被告調查課稅事實，本案僅持桃園縣政府與桃園縣大溪
        地政事務所等不利事實，而捨實地會勘及相同案例等有
        利事實不顧，明顯違反實質課稅原則（事實已證明桃園
        縣政府承辦人劉惠玲前後複審認定結果不一、雙重標準
        ，明顯有違衡平原則及為不公平之差別待遇，致損害原
        告應有之權益，為權力濫用，為違法處分。而桃園縣大
        溪地政事務所函送之公共設施完竣地區土地登記清冊係
        依據桃園縣政府違法處分辦理，故該處分亦為違法處分
        。
      3.非本案之龍潭鄉○○路57巷內湖底段845、846、847及8
        61等地號而仍作農業使用之土地（皆未施設排水溝，但
        附近與對面已施設排水系統）（被告皆已實地會勘在
        案），業經被告更正註銷地價稅在案；但本案之龍潭鄉
        ○○街68巷內中山段871及874等地號而仍作農業使用之
        土地（皆未施設排水溝）（被告皆已實地會勘在案），
        卻不同意更正註銷地價稅。
      4.本案系爭土地未施設排水系統，桃園縣政府未以排水系
        統複審機關權責，認定系爭土地是否為公共設施完竣地
        區範圍；而僅以道路主管機關權責，認定系爭土地為公
        共設施完竣地區範圍，作為明顯失當。系爭土地之排水
        系統尚未為施設，該區確屬公共設施尚未完竣地區範圍
        。且桃園縣政府曾經依據平均地權條例施行細則第36條
        規定，按排水系統未為施作即屬公共設施未完竣之地區
        ；複審認定湖底段845、846、847及861等地號土地暨龍
        華段495地號部分土地為公共設施未完竣地區範圍在案
        。本案系爭土地未施設排水系統，桃園縣政府未以排水
        系統複審機關權責，認定系爭土地是否為公共設施完竣
        地區範圍（比照湖底段845、846、84 7及861等地號土
        地暨龍華段495地號等兩案例）；而僅以道路主管機關
        權責，認定系爭土地為公共設施完竣地區範圍，作為明
        顯失當。
      5.利益發生衝突時，應保障弱勢族群，此為法律適用之基
        本法理。本案被告與桃園縣政府執「系爭土地係於百福
        街為核課基準一半街廓內之公共設施完竣範圍，與百福
        街68巷計畫道路及排水溝施設與否無關」為判斷、課稅
        依據；原告認應以「系爭土地排水系統未施設，應依據
        平均地權條例施行細則第36條規定，按排水系統未為施
        作即屬公共設施未完竣地區○○○○○段845、846、84
        7及861等地號暨龍華段495地號等兩案例）」方為正確
        依據。若兩者均為合理依據，依前揭法律適用法理，原
        告應無受不利益之空間，其理自明。綜上所陳，請鈞院
        擇期舉行本案言詞辯論。原告聲明求為撤銷訴願決定及
        原處分，即為有理由，請求判決如聲明所示。
    (二)被告主張之理由：
      1.按「已規定地價之土地，除依第22條規定課徵田賦外，
        應課徵地價稅。」、「徵收田賦之土地，經稅地清查發
        現公共設施已完竣，應自完峻之次年期改課地價稅。」
        、「…公共設施尚未完峻地區…如有變動，工務（建設
        ）機關應於每年2月底前，將變動地區範圍送地政機關
        及農業主管機關。地政機關或農業主管機關對前項變動
        地區內應行改課地價稅之土地，應於每年5月底前列冊
        移送主管稽徵機關。」、「稅捐之核課期間，依左列規
        定：…2、依法應由納稅義務人實貼之印花稅，及應由
        稅捐稽徵機關依稅籍底冊或查得資料核定課徵之稅捐，
        其核課期間為5年。……在前項核課期間內，經另發現
        應徵之稅捐者，仍應依法補徵或並予處罰。」分別為土
        地稅法第14條、財政部81年11月25日台財稅第81087066
        4號函釋、土地稅法施行細則第25條，及稅捐稽徵法第2
        1條第1項第2款所明定。
      2.至原告主張系爭土地公共設施應尚未完峻，被告機關依
        據違反憲法平等原則、行政行為平等原則、租稅公平原
        則、社會公平正義原則之會勘結論，核課地價稅，其作
        為明顯違失云云，依平均地權條例施行細則第36條第3
        項規定：「公共設施完竣之範圍，應以道路兩旁鄰接街
        廓之一半深度為準。但道路同側街廓之深度有顯著差異
        者或毗鄰地形特殊者，得視實際情形由直轄市或縣（市
        ）政府劃定之。」，復依桃園縣政府90年7月2日90府城
        都字第126254號函所示：「…（3）平均地權條例第22
        條規定禁限建、裡地等各項業務分工如下：公共設施完
        峻範圍之劃定，由公所提供公設完竣範圍圖，工務局（
        土木課）核定。」……（4）請各單位於1個月內將前項
        作業完畢交地政局製作清冊。」，故被告係依地政機關
        核定之公共設施完竣清冊據以核課地價稅，並非為核定
        土地是否屬公共設施完峻範圍之權責機關，若原告就系
        爭土地公共設施完峻範圍內面積仍有疑義，應向地政機
        關提出異議，方為正辦，復依桃園縣政府93年8月10 日
        府工土字第0930192838號函送之「龍潭鄉○○段871 、
        874及904地號等土地公共設施是否完峻」會勘紀錄所載
        ：「三、結論：……（二）1、龍潭鄉○○街及南華街
        屬公共設施完竣地區，查龍潭鄉○○段871、874地號全
        部土地係於百福街為核課基準一半街廓內之公共設施完
        竣範圍，與百福街68巷計畫道路及排水溝施設與否無關
        。」，及桃園縣大溪地政事務所93年8月16日溪地價字
        第0930006768號函送之公共設施完峻地區土地登記清冊
        ，亦重新確認系爭中山段871、874地號等2筆土地其全
        部面積已屬公共設施完竣範圍內土地，故前揭2筆土地
        公共設施完竣面積已由原106.46平方公尺，及55.38 平
        方公尺，均變更為宗地面積各218.78平方公尺，及18
        2.44平方公尺係自85年元月即屬公共設施完峻之範圍。
        故被告原依土地稅法第14條及稅捐稽徵法第21條規定核
        定補徵其中山段871地號土地112.32平方公尺，及中山
        段874號土地127.06平方公尺之88年至92年地價稅分別
        為13,045元，12,730元，12,415元，12,415元，及12,4
        15元，尚無不合。
      3.次查原告主張依桃園縣政府93年9月7日府法訴字第0930
        228856號訴願決定略以：「原處分撤銷，由原處分機關
        另為適法之處分。」、「惟查前揭龍潭鄉都市計畫公共
        設施完峻地區土地登記清冊所載公共設施完峻資料已變
        更，此有本府93年8月10日府工土字第0930192838號函
        檢送之系爭龍潭鄉○○段871、874、904地號等3筆土地
        公共設施是否完竣會勘紀錄…可參。準此，本件主要爭
        點之龍潭鄉都市計畫公共設施完竣地區土地登記清冊所
        載公共設施完竣資料已變更，原處分機關原核定補徵稅
        額已有未合。」，惟被告卻於93年8月28日訴願案仍在
        審理期間，即以桃稅法字第0930009429號函另為更不利
        益之處分，顯有違失乙節，依前揭桃園縣大溪地政事務
        所93年8月16日溪地價字第0930006768號函送之公共設
        施完竣地區土地登記清冊重行確認資料所載，系爭2筆
        地號土地全部面積自85年1月起即屬公共設施完峻範圍
        內土地，縱該資料係於訴願期間方發生，惟依土地稅法
        第14條及稅捐稽徵法第21條規定，被告原核定補徵其88
        年至92年地價稅，依法有據，乃原告主張系爭土地應如
        大同路57巷內湖底段845、846、847、及861地號等土地
        ，更正為公共設施未完峻範圍內土地乙節，因非本案所
        能審酌，不予採據。
      4.綜上論結，原告之訴應認為無理由，請予駁回，以維稅
        政。
    理  由
一、本件被告核定補徵稅額未逾20萬元（司法院曾依行政訴訟法
    第219條第2項之規定，將行政訴訟法第229條第1項之簡易案
    件金額提高為20萬元，並自93年1月1日起施行），係屬行政
    訴訟法第229條第1項規定之涉訟事件，應依簡易訴訟程序進
    行之，先予明。
二、按「已規定地價之土地，除依第22條規定課徵田賦外，應課
    徵地價稅。」、「非都市土地依法編定之農業用地或未規定
    地價者，徵收田賦。但都市土地合於左列規定者亦同：
    …2、公共設施尚未完竣前，仍作農業用地使用者。」分別
    為土地稅法第14條及第22條第1項第2款所明定；又土地稅法
    施行細則第25條規定：「…公共設施尚未完峻地區…如有變
    動，工務（建設）機關應於每年2月底前，將變動地區範圍
    送地政機關及農業主管機關。地政機關或農業主管機關對前
    項變動地區內應行改課地價稅之土地，應於每年5月底前列
    冊移送主管稽徵機關。」；次按「稅捐之核課期間，依左列
    規定：…2、依法應由納稅義務人實貼之印花稅，及應由稅
    捐稽徵機關依稅籍底冊或查得資料核定課徵之稅捐，其核課
    期間為5年。……在前項核課期間內，經另發現應徵之稅捐
    者，仍應依法補徵或並予處罰。」為稅捐稽徵法第21條第1
    項第2款及第2項所明文；又財政部81年11月25日台財稅第81
    0870664號函釋：「徵收田賦之土地，經稅地清查發現公共
    設施已完竣，應自完峻之次年期改課地價稅。」
三、本件原告所有系爭871、874地號等2筆土地，因其公共設施
    已全部面積完竣，被告機關遂依土地稅法第14條及稅捐稽徵
    法第21條規定，核定補徵其88年至92年地價稅分別為新臺幣
    （下同）13,045元，12,730元，12,415元，12,415元及12,4
    15元。原告不服，提起復查，未獲變更，提起訴願遭決定駁
    回，循序起訴意旨如事實欄所載。
四、查原告所有坐落於桃園縣龍潭鄉○○段871、874地號等2筆
    土地，宗地面積分別為218.78平方公尺，及182.44平方公尺
    ，因其公共設施完峻面積已由原106.46平方公尺，及55.3 8
    平方公尺，均變更為全部面積完竣各情，有會勘紀錄、公共
    設施完竣地區土地清冊附卷可稽，自堪認定；是被告機關依
    土地稅法第14條及稅捐稽徵法第21條規定，核定補徵其88年
    至92年地價稅，洵屬有據。
五、原告雖主張系爭土地公共設施應尚未完峻，被告機關依據違
    反憲法平等原則、行政行為平等原則、租稅公平原則、社會
    公平正義原則之會勘結論，核課地價稅，其作為明顯違失云
    云；惟查依平均地權條例施行細則第36條第3項規定：「公
    共設施完竣之範圍，應以道路兩旁鄰接街廓之一半深度為準
    。但道路同側街廓之深度有顯著差異者或毗鄰地形特殊者，
    得視實際情形由直轄市或縣（市）政府劃定之。」，復依桃
    園縣政府90年7月2日90府城都字第126254號函載明：「…（
    3）平均地權條例第22條規定禁限建、裡地等各項業務分工
    如下：公共設施完峻範圍之劃定，由公所提供公設完竣範圍
    圖，工務局（土木課）核定。」……（4）請各單位於1個月
    內將前項作業完畢交地政局製作清冊。」；故被告係依地政
    機關核定之公共設施完竣清冊據以核課地價稅，依法自屬有
    據；被告係屬稅捐稽徵機關，並非為核定土地是否屬公共設
    施完峻範圍之權責機關，原告所認容有誤會。況本件依桃園
    縣政府93年8月10日府工土字第0930192838號函送之「龍潭
    鄉○○段871、874及904地號等土地公共設施是否完峻」會
    勘紀錄所載：「三、結論：……（二）1、龍潭鄉○○街及
    南華街屬公共設施完竣地區，查龍潭鄉○○段871、874地號
    全部土地係於百福街為核課基準一半街廓內之公共設施完竣
    範圍，與百福街68巷計畫道路及排水溝施設與否無關。」，
    及桃園縣大溪地政事務所93年8月16日溪地價字第093000676
    8號函送之公共設施完峻地區土地登記清冊，亦重新確認系
    爭中山段871、874地號等2筆土地其全部面積已屬公共設施
    完竣範圍內土地，故前揭2筆土地公共設施完竣面積已由原
    106.46平方公尺，及55.38平方公尺，均變更為宗地面積各
    218. 78平方公尺，及182.44平方公尺，係自85年元月即屬
    公共設施完峻之範圍。被告原依土地稅法第14條及稅捐稽徵
    法第21條規定核定補徵其中山段871地號土地112.32 平方公
    尺，及中山段874號土地127.06平方公尺之88年至92年地價
    稅，即無不合。
六、原告另主張依桃園縣政府93年9月7日府法訴字第0930228856
    號訴願決定略以：「原處分撤銷，由原處分機關另為適法之
    處分。」而本件主要爭點之龍潭鄉都市計畫公共設施完竣地
    區土地登記清冊所載公共設施完竣資料已變更，原處分機關
    原核定補徵稅額已有未合，惟被告卻於93年8月28日訴願案
    仍在審理期間，即以桃稅法字第0930009429號函另為更不利
    益之處分，顯有違失云云；查依前揭桃園縣大溪地政事務所
    93年8月16日溪地價字第0930006768號函送之公共設施完竣
    地區土地登記清冊重行確認資料所載，系爭2筆地號土地全
    部面積自85年1月起即屬公共設施完峻範圍內土地，縱該資
    料係於訴願期間方發生，惟被告所另為之本件核課處分，係
    依據前揭變更後之會勘紀錄及公共設施完竣地區土地登記清
    冊重新確認，依土地稅法第14條及稅捐稽徵法第21條規定，
    核定補徵其88年至92年地價稅，依法即屬有據。至原告主張
    系爭土地應如大同路57巷內湖底段845、846、847、及861地
    號等土地，更正為公共設施未完峻範圍內土地乙節，因係不
    同地段土地，個案具體情節不同，自不能比附援引，原告主
    張，尚難採據。
七、綜上所述，原告起訴論旨，並非可採；被告以系爭土地已變
    更為全部面積公共設施完竣，依土地稅法第14條及稅捐稽徵
    法第21條規定，核定補徵其88年至92年地價稅分別為13,045
    元，12,730元，12,41 5元，12,415元及12,415元，並無違
    誤，復查及訴願決定，遞予維持，亦無不合；原告訴請撤銷
    ，為無理由，應予駁回。又本件係適用簡易訴訟程序，爰不
    經言詞辯論逕為判決。
八、兩造其餘主張陳述，於判決結果不生影響，無庸一一論列，
    併予敘明。
據上論結，本件原告之訴為無理由，爰依行政訴訟法第233條第1
項、第98條第3項前段，判決如主文。
中    華    民    國    95    年     2    月    27    日
                    第六庭法  官  許瑞助
上為正本係照原本作成。
本件以訴訟事件所涉及之法律見解具有原則性者為限，始得於本
判決送達後20日內向本院提出上訴狀並表明上訴理由，如已於本
判決宣示後送達前提起上訴者，應於判決送達後20日內補具上訴
理由（均按他造人數附繕本），且經最高行政法院許可後方得上
訴。
中    華    民    國    95    年     2    月    27    日
                          書記官  吳芳靜


司法院資訊處製作；財團法人民間司法改革基金會備份。
